【裁判字號】    96,交聲更,35
【裁判日期】    970220
【裁判案由】    違反道路交通管理處罰條例聲明異議
【裁判全文】
臺灣臺北地方法院交通事件裁定        96年度交聲更字第35號
原處分機關  臺北市交通事件裁決所
聲明異議人
即受處分人  嘉贊有限公司
代  表  人  周廖德
上列受處分人因違反道路交通管理處罰條例案件，對於臺北市交
通事件裁決所民國九十六年七月十三日所為之處分（原處分案號
：北市裁二字第裁二二－Ａ三Ｐ一三一二六六號），聲明異議，
經本院於九十六年七月二十六日以九十六年度交聲字第八三六號
裁定駁回受處分人之聲明異議後，受處分人提起抗告，經臺灣高
等法院於九十六年十月十九日以九十六年度交抗字第六八七號裁
定發回本院更為裁定，本院裁定如下：
    主      文
異議駁回。
    理      由
一、原處分意旨略以：本件異議人即受處分人嘉贊有限公司所有
    之車牌號碼ＤＴ－七五六六號自小客車於民國九十六年五月
    二十日二十時五十九分許，停放於設有禁止停車標線之臺北
    市○○○路○段三一三號前，為臺北市政府警察局交通警察
    大隊（下稱舉發機關）員警發現，以拍照方式存證，並以受
    處分人有違反道路交通管理處罰條例第五十六條第一項第四
    款規定之行為，逕行填製臺北市政府警察局九十六年五月二
    十三日北市警交大字第Ａ三Ｐ一三一二六六號舉發違反道路
    交通管理事件通知單（以下簡稱舉發通知單）予以舉發；嗣
    受處分人於應到案日期前到案，並於九十六年七月二日自動
    繳納罰鍰提起申訴，經原處分機關函請舉發機關調查結果，
    仍認受處分人有上開違規行為，原處分機關乃依前揭道路交
    通管理處罰條例第五十六條第一項第四款及違反道路交通管
    理事件統一裁罰基準及處理細則第四十三條、第四十四條、
    第六十七條等規定，於九十六年七月十三日以北市裁二字第
    裁二二－Ａ三Ｐ一三一二六六號裁決書裁處新臺幣（下同）
    九百元罰鍰。
二、聲明異議之意旨略以：舉發路段之黃線區段○○○○路四段
    三一三號前並未設置「0-24時黃線禁止停車」之標誌，而附
    近最近之「0-24時黃線禁止停車」標誌附牌位於忠孝東路四
    段三０三號前，二處相距四十公尺，該附牌所標示之方向為
    西（單向），與忠孝東路四段三一三號無關。另臺北市○○
    ○路與忠孝東路口亦設置有一處「0-24時黃線禁止停車」標
    誌附牌，但該附牌與舉發地點相距一百六十公尺，且中間隔
    有三段紅線、一段黃線、一段公車停車區○○○街一三一巷
    一弄。不但距離甚遠，中間區段規劃複雜，且跨越一段可資
    車輛進出之巷道，若依此標誌附牌作為忠孝東路四段三一三
    號黃線區段之停車依據，有設陷阱誘導民眾違規之嫌，實欠
    妥當。又舉發機關檢附之採證照片中顯示之「0至24時黃線
    禁止停車」標誌及附牌，經伊勘查係位於忠孝東路四段二０
    六號前，與舉發地點相距數百公尺，且為忠孝東路八線道路
    之對側（南），故上開照片無法作為本件舉發地點設有上開
    標誌且為明顯易辨之證明，依照道路交通標誌標線號誌設置
    規則第一百六十八條之規定，民眾可於上開舉發路段停車之
    時間應為晚間八時至隔日早上七時止，伊於舉發當日晚間八
    時五十九分遭舉發違規停車，實屬有誤，故狀請撤銷上開處
    分云云。
三、按「在設有禁止停車標誌、標線之處所不得停車」，「汽車
    駕駛人停車時，在設有禁止停車標誌、標線之處所停車者，
    處新臺幣六百元以上一千二百元以下罰鍰」，分別為道路交
    通安全規則第一百十二條第一項第四款、道路交通管理處罰
    條例第五十六條第一項第四款所明文規定。
四、經查：
  (一)受處分人確有於前揭時日，將上開車輛停放於劃設禁止停放
    車輛標線之臺北市○○○路○段三一三號前一情，為受處分
    人所不否認，且有違規照片一張在卷可憑，堪信為真實。
  (二)受處分人雖辯稱：依照道路交通標誌標線號誌設置規則第一
    百六十八條規定，黃色標線之禁止停車時間為每日上午七時
    至晚間八時，所以晚上八時至隔日早上七時係可停車之時間
    ，且經伊現場勘查結果，伊停車處並無設有零時至二十四時
    禁止黃線停車標誌，距離該處最近之標誌已為四十公尺、一
    百六十公尺遠云云。惟按道路交通標誌標線號誌設置規則第
    一百六十八條第四項規定：「本標線（即黃色之禁止停車線
    ）禁止時間為每日上午七時至晚間八時，如有延長或縮短之
    必要時，應以標誌及附牌標示之。」，亦即如相關主管機關
    已另以標誌、附牌標示其他禁止停車之時間時，即應依該規
    定。而查本件違規停車地點即忠孝東路四段三一三號前後分
    別設置有「黃線禁止停車0-24：00」之標誌及附牌的地點分
    別為同路段三０三號前、同路段三四一號前（即忠孝東路四
    段與光復南路口前），有受處分人提出之照片二張可稽，並
    有臺北市政府警察局交通大隊所檢送之現場照片在卷可稽（
    見本院卷第十三頁）。
  (三)又按汽車停車時，汽車停車時間、位置、方式及車種，如公
    路主管機關、市區道路主管機關或警察機關有特別規定時，
    應依其規定，道路交通安全規則第一百十二條第一項第十五
    款定有明文。而查臺北市政府警察局於九十六年三月二十三
    日以北市警交字第０九六三一三三八六００號公告，公告主
    旨為：「為維護行車安全順暢，本市大安區○○○路○段（
    復興南路至光復南路段）自96年4月1日起違規停車拖吊移置
    時段，自7時至23時」，於公告事項一並明確記明：「本市
    大安區○○○路○段（復興南路至光復南路段兩側）違規停
    放車輛，本府交通管制工程處及停車管理處業已於96年3月
    20日完成沿線相關標誌、標線設施，本局將自96年4月1日起
    針對該路段兩側違規停放車輛，取締拖吊移置時段，自7時
    至23時止」，上開公告並經該局交通警察大隊發布新聞稿，
    亦有前開公告及本院原審依職權於臺北市政府之公開網站所
    查得之新聞稿在卷可憑（見本院原審卷第二三、二九頁）；
    而本院依職權函查前開忠孝東路四段三０三號至光復南路間
    ，單側於本件舉發當日設置禁止停車標誌、標線之相關情形
    ，經臺北市交通管制工程處於九十六年十二月三日以北市交
    工規字第09634480000號函覆稱：「旨揭路段除規劃禁止臨
    時停車紅線外，另規劃部分禁止停車黃線，為避免夜間違規
    併排停車情形及維護交通安全，本處乃於96年3月20日將禁
    停管制標誌牌面之管制時間由上午7時至夜間11時改為0-24
    時禁止停車，惟得臨時停車。」等語（見該函說明二），亦
    有該函附於本院卷可稽（見本院卷第十七頁），足認相關主
    管機關已分別以設置標誌及附牌、公告及發布新聞稿之方式
    ，告知用路人上開路段延長禁止停車及拖吊時段之資訊，受
    處分人自不得諉為不知。
  (四)再受處分人雖以本件違規地點附近所設之「0-24時黃線禁止
    停車」標誌附牌，係位於忠孝東路四段三０三號前及忠孝東
    路與光復南路口，而忠孝東路與光復南路口的標誌附牌距離
    舉發地點有一百六十公尺，且中間隔有三段紅線、一段黃線
    、一段公車停車區○○○街一三一巷一弄，不但距離甚遠，
    中間區段規劃複雜，且跨越一段可資車輛進出之巷道，認若
    依此標誌附牌作為忠孝東路四段三一三號黃線區段之停車依
    據，有設陷阱誘導民眾違規之嫌云云。然姑且不論忠孝東路
    四段三０三號前是否設置有「黃線禁止停車0-24：00」之標
    誌牌，然本件舉發地點所屬路段（光復南路至復興南路間之
    忠孝東路四段）之起點乃在光復南路，為讓沿忠孝東路由光
    復南路往復興南路行駛之車輛駕駛人得以清楚知道該路段之
    相關禁止停車之訊息，將「黃線禁止停車0-24：00」之標誌
    附牌設置於忠孝東路與光復南路口（見本院卷第十三頁現場
    照片），且係在行車方向之右側，箭頭向左（設於禁止停車
    路段之起點），均符合道路交通標誌標線號誌設置規則之規
    定（第十六條、第七十八條），自無不當之情形；又忠孝東
    路四段三一三號與忠孝東路、光復南路口所設置之「黃線禁
    止停車0-24：00」之標誌牌間，雖確有如受處分人所指巷弄
    及公車停車區之情形，然如前所述，相關主管機關既已分別
    以設置標誌及附牌、公告及發布新聞稿之方式，告知用路人
    上開路段（復興南路至光復南路段）延長禁止停車及拖吊時
    段之資訊，所有用路人即均應知該路段黃線區域僅得臨時停
    車，而不得停車離開，受處分人自不得以前揭辯解主張免責
    。況依卷附之本件舉發照片（本院原審卷第十三頁為受處分
    人所提出，本院第十二頁為本院依職權向臺北市政府警察局
    交通警察大隊所調取，二張照片相同），本件受處分人所有
    之前開自小客車所停位置之前方地上亦有他人汽車違規停車
    遭拖吊，拖吊人員所留之白色筆跡，前開自小客車之駕駛人
    在其停車將離去舉發地點時，只要稍加留意亦能發現此情形
    。
  (五)次按，人民違反法律上之義務而應受行政罰之行為，法律無
    特別規定時，雖不以出於故意為必要，仍須以過失為其責任
    條件。但應受行政罰之行為，僅須違反禁止規定或作為義務
    ，而不以發生損害或危險為其要件者，推定為有過失，於行
    為人不能舉證證明自己無過失時，即應受處罰；業經大法官
    會議釋字第二七五號解釋在案。本件前開自小客車之駕駛人
    縱非明知有前揭公告，然此乃其個人之過失所致，而前揭違
    規停車之違規行為既已明確，受處分人以前揭理由提出異議
    主張不罰，實有誤會。
四、綜上所述，受處分人所有上開自小客車確有於前揭時、地，
    在設有禁止停車標線、標誌之處所停車之違規行為，從而原
    處分機關依前揭道路交通管理處罰條例第五十六第一項第四
    款規定，於九十六年七月十三日以北市裁二字第裁二二－Ａ
    三Ｐ一三一二六六號裁決書裁處受處分人九百元罰鍰，核無
    違誤，本件受處分人之異議為無理由，自應將其異議駁回。
據上論斷，應依道路交通案件處理辦法第十九條，裁定如主文。
中    華    民    國    97    年      2    月    20   日
                        交通法庭法  官  林春鈴
以上正本證明與原本無異。
如不服本裁定應於送達後5日內向本院提出抗告狀。
                                書記官  黃鈴容
中    華    民    國    97    年      2    月    20   日


司法院資訊處製作；財團法人民間司法改革基金會備份。
